【裁判字號】    98,訴,4337
【裁判日期】    990211
【裁判案由】    誣告
【裁判全文】
臺灣板橋地方法院刑事判決              98年度訴字第4337號
公  訴  人  臺灣板橋地方法院檢察署檢察官
被      告  乙○○
選任辯護人  方正彬律師
上列被告因誣告案件，經檢察官提起公訴（98年度偵字第27544
號），本院判決如下：
    主  文
乙○○意圖他人受刑事處分，向該管公務員誣告，處有期徒刑肆
月。
    事  實
一、乙○○明知其於民國96年11月25日11時50分許，在臺北縣五
    股鄉○○路○ 段42號1 樓，參加「舞鼓豐收公寓」區分所有
    權人會議時，因與部分住戶均不滿甲○○堅持將選舉人名冊
    持往影印核對，而於部分住戶與甲○○發生拉扯之際，其有
    從甲○○背後以右手勾勒甲○○之頸部無訛，竟基於意圖他
    人受刑事處分之犯意，於97年1 月17日某時，委託不知情之
    方正彬律師，具狀向臺灣板橋地方法院檢察署檢察官謊稱：
    甲○○意圖使乙○○受刑事處分，利用錄影機拍攝角度及畫
    面之模糊，向檢察官誣指乙○○有勒甲○○之脖子，於檢察
    官偵訊時，甲○○以證人身分具結後，對於乙○○所涉傷害
    案件有重要關係之事項，並為虛偽之陳述云云，據以對甲○
    ○提出誣告及偽證之刑事告訴。嗣經臺灣板橋地方法院檢察
    署檢察官偵辦後，始查悉上情，而以97年度偵字第11906 號
    對於甲○○為不起訴處分確定。
二、案經甲○○訴請臺灣板橋地方法院檢察署檢察官偵查起訴。
    理  由
一、訊據被告乙○○固坦承伊曾於97年1 月17日某時，委託方正
    彬律師，具狀向臺灣板橋地方法院檢察署檢察官稱：甲○○
    意圖使其受刑事處分，利用錄影機拍攝角度及畫面之模糊，
    向檢察官誣指其有勒甲○○之脖子，於檢察官偵訊時，甲○
    ○以證人身分具結後，對於其所涉傷害案件有重要關係之事
    項，亦為虛偽之陳述云云，據以對甲○○提出誣告及偽證之
    刑事告訴無訛；惟矢口否認有何誣告之犯行，辯稱：伊當時
    確實沒有出手勒甲○○的脖子，僅因甲○○擅自拿取選票名
    冊，伊從甲○○身後伸手要拿回來，對於甲○○之申告內容
    均是實在，並無虛偽不實云云。惟查：
  (一)本件被告於96年11月25日11時50分許，在臺北縣五股鄉○○
    路○ 段42號1 樓，參加「舞鼓豐收公寓」區分所有權人會議
    時，因與部分住戶均不滿告訴人甲○○堅持將選舉人名冊持
    往影印核對，而於部分住戶與甲○○發生拉扯之際，其有從
    甲○○背後以右手勾勒甲○○頸部之事實，已據證人即告訴
    人甲○○於偵訊（業經甲○○具結在卷，合於法定要件，查
    無顯有不可信之情況，依刑事訴訟法第159 條之1 第2 項規
    定有證據能力）及本院審理時指證綦詳，且有現場監視錄影
    光碟1 片、翻拍照片多幀可資為證。依現場監視錄影光碟所
    示，甲○○於當日與部分住戶發生衝突拉扯之際，被告係緊
    靠甲○○背後，而自11時50分15秒起即從甲○○身後以右手
    勒住甲○○脖子，嗣甲○○與身旁一群人拉扯移動之連續過
    程中，被告仍一路緊靠甲○○背後，雖因場面混亂及受限於
    現場錄影設備之拍攝角度及解析度等因素，部分畫面未能清
    楚攝得被告右手前臂之確切位置，惟至少於11時50分27秒、
    同時分47秒時，仍可辨識被告右手仍勒著甲○○之頸部等情
    ，此有本院97年度易字第2012號法官製作之勘驗照片附卷可
    稽（見該案卷(一)第250 之1 至250 之9 頁，影本附於本案審
    理卷宗第86至94頁），足認告訴人甲○○之上揭指述並非子
    虛，而值採信。觀諸上開衝突拉扯之連續過程，當時甲○○
    身旁數人雖有出手與甲○○爭奪其手上所持之物者，惟被告
    當時在甲○○身後，其右手自始至終均係針對甲○○之頸部
    攻擊，目的顯在壓制甲○○，俾利其他人奪得甲○○手上所
    持之物甚灼。被告所辯：因甲○○擅自拿取選票名冊，伊從
    甲○○身後伸手係要拿回來云云，顯與事實不合，洵難採信
    。倘所辯屬實，被告自承其身材比甲○○矮小，且從錄影畫
    面觀之，被告當時即令伸長手臂，亦難觸及甲○○手上之物
    ，何以不移動至甲○○之旁邊或正面，反而始終緊靠於甲○
    ○之背後？又於衝突拉扯之過程中，因甲○○之掙扎，被告
    右手臂不免有從甲○○頸部前側鬆脫情形，但隨即再勒向甲
    ○○頸部或緊抵甲○○頸部後側，此由上述勘驗照片所示甚
    明，益徵被告當時確係針對甲○○之頸部為攻擊，而有從甲
    ○○背後以右手勾勒甲○○頸部之事實，甚為明確。辯護人
    擷取之若干錄影翻拍畫面，縱認被告右手前臂於若干時間點
    之位置非在甲○○頸部前側，揆之上述說明，尚難採為有利
    於被告之論據。
  (二)按告訴人所訴事實不能證明其係屬實，在對於被訴人為不起
    訴處分確定者，固不能謂告訴人因此即應負誣告罪責，然此
    必以告訴人有出於誤會或懷疑被訴人有此事實，或對其事實
    張大其詞而為申告之情形，始足以當之，若告訴人以自己親
    歷被害事實，堅指被訴人有犯罪行為，指名向該管公務員告
    訴，經不起訴處分，認被訴人無此犯罪事實者，即不能謂告
    訴人不應負誣告罪責（最高法院32年上字第184 號判例要旨
    參照）。查被告係具備通常智識程度之成年人，其委託方正
    彬律師，具狀向臺灣板橋地方法院檢察署檢察官對甲○○提
    出誣告、偽證之刑事告訴，申告內容敘及其當時未曾勒住甲
    ○○之脖子，竟遭甲○○誣指及於具結後虛偽陳述其有勒住
    甲○○脖子云云，足使甲○○受刑事處分，洵難諉為不知。
    而甲○○於上述時間、地點，確有遭受被告以右手勾勒頸部
    乙節，已如前述，此乃被告自己親歷之事實，且被告於事後
    亦有觀看現場監視錄影畫面加以確認，此觀其委託方正彬律
    師具狀對甲○○申告之時，同時並提出現場監視錄影光碟及
    翻拍照片至灼，衡情絕無淡忘或混淆之理，詎被告仍無視該
    等明確之客觀事實，竟然一口咬定當時確實沒有出手勒甲○
    ○的脖子云云，據以對甲○○提出誣告、偽證之刑事告訴，
    嗣於檢察官偵訊時仍一再為相同之陳述，顯非單純誤會或記
    憶不清所致，其主觀上有意圖使他人受刑事處分之誣告犯意
    ，昭然若揭。
  (三)從而，本案事證已臻明確，被告之辯解不足採信，其誣告犯
    行堪以認定，應依法論科。
二、核被告所為，係犯刑法第169 條第1 項之誣告罪。被告係委
    託方正彬律師具狀對甲○○申告，查無證據足認方正彬律師
    亦屬知情且與被告有犯意之聯絡，應認被告係利用不知情之
    方正彬律師實行本件誣告犯行，為間接正犯。爰審酌被告所
    為非但有損司法威信、耗費司法資源，且使告訴人有受刑事
    追訴、審判之虞，惟念其前無犯罪科刑紀錄，素行非劣，有
    臺灣高等法院被告前案紀錄表可憑，兼衡其智識程度、犯罪
    之動機、目的、手段，及犯後仍飾詞卸責，未見悔意，且迄
    未與告訴人成立和解等一切情狀，量處如主文所示之刑，以
    資懲儆。
據上論斷，應依刑事訴訟法第299 條第1 項前段，刑法第169 條
第1 項，判決如主文。
本案經檢察官黃明絹到庭執行職務。
中    華    民    國    99    年    2     月    11    日
                  刑事第八庭    審判長法  官  陳鴻清
                                      法  官  劉安榕
                                      法  官  朱嘉川
以上正本證明與原本無異。
如不服本判決應於收受送達後10日內向本院提出上訴書狀，並應
敘述具體理由；其未敘述上訴理由者，應於上訴期間屆滿後20日
內向本院補提理由書（均須按他造當事人之人數附繕本）「切勿
逕送上級法院」。
                                      書記官  陳聖儒
中    華    民    國    99    年    3     月    26    日
附錄本案論罪科刑法條全文：
中華民國刑法第169條
意圖他人受刑事或懲戒處分，向該管公務員誣告者，處7 年以下有
期徒刑。
意圖他人受刑事或懲戒處分，而偽造、變造證據，或使用偽造、變
造之證據者，亦同。

司法院資訊處製作；財團法人民間司法改革基金會備份。
